【裁判字號】    95,訴,774
【裁判日期】    951123
【裁判案由】    違反毒品危害防制條例
【裁判全文】
臺灣屏東地方法院刑事判決               95年度訴字第774號
公  訴  人  臺灣屏東地方法院檢察署檢察官
被      告  甲○○
上列被告因違反毒品危害防制條例案件，經檢察官提起公訴（95
年度毒偵字第1087號），被告於準備程序中就被訴事實為有罪之
陳述，經告以簡式審判之要旨，並聽取當事人之意見後，經本院
合議庭裁定由受命法官獨任進行簡式審判程序，判決如下：
    主  文
甲○○連續施用第一級毒品，處有期徒刑玖月；又連續施用第二
級毒品，處有期徒刑肆月。應執行有期徒刑壹年。
    事  實
一、甲○○前因施用第一級毒品海洛因案件，經強制戒治期滿，
    經臺灣屏東地方法院檢察署檢察官於民國94年2 月22日，以
    94年度戒毒偵字第22號為不起訴處分確定。詎猶不思悔改，
    於強制戒治執行完畢釋放後5 年內，復基於施用第一級毒品
    海洛因之概括犯意，自95年1 月19日起，至同年2 月21日上
    午某時許止，在屏東縣內埔鄉○○路105 巷23弄10號住處，
    以將海洛因粉末摻入針筒後加水注射於手臂靜脈血管之方式
    ，連續施用第一級毒品海洛因多次，平均約每2 天施用1 次
    ；另又基於施用第二級毒品甲基安非他命之概括犯意，於95
    年1 月19日起至同年2 月21日止，在上址連續施用第二級毒
    品甲基安非他命。嗣因其為屏東縣警察局內埔分局列管定期
    調驗毒品人口，於95年1 月19日下午3 時40分許，經自動至
    該分局採集尿液送驗後，尿液呈嗎啡、可待因、甲基安非他
    命陽性反應而查知上情。
二、案經屏東縣警察局內埔分局報告臺灣屏東地方法院檢察署檢
    察官偵查起訴。
    理  由
一、經查：上揭事實，業據被告甲○○於偵查中及本院審理時坦
    承不諱，且被告為警查獲時所採集尿液經送鑑定結果，分別
    呈嗎啡、可待因及甲基安非他命陽性反應，有尿液採證編號
    姓名對照表、採尿同意書及長榮大學確認報告各1 紙在卷可
    參，足認被告之自白應堪採信。又被告前因施用第1 級毒品
    海洛因案件，經強制戒治期滿，經臺灣屏東地方法院檢察署
    檢察官於94年2 月22日，以94年度戒毒偵字第22號為不起訴
    處分確定，此有臺灣高等法院被告前案紀錄表在卷可稽，足
    見被告係於強制戒治執行完畢釋放後5 年內再犯本件施用毒
    品案件。從而，本件事證明確，被告犯行應堪以認定。
二、查刑法部分條文業於94年1 月7 日修正，94年2 月2 日公布
    ，於被告行為後之95年7 月1 日施行。按行為後法律有變更
    者，適用行為時之法律，但行為後之法律有利於行為人者，
    適用最有利於行為人之法律，現行刑法第2 條第1項 訂有明
    文。此條規定乃與刑法第1 條罪刑法定主義契合，而貫徹法
    律禁止溯及既往原則，係規範行為後法律變更所生新舊法律
    比較適用之準據法，是刑法第2 條本身雖經修正，但刑法第
    2 條既屬適用法律之準據法，本身尚無比較新舊法之問題，
    應一律適用裁判時之現行刑法第2 條規定以決定適用之刑罰
    法律，先予辨明。又本次刑法修正之比較新舊法，應就罪刑
    有關之共犯、未遂犯、想像競合犯、牽連犯、連續犯、結合
    犯，以及累犯加重、自首減輕暨其他法定加減原因（如身分
    加減）與加減例等一切情形，綜其全部罪刑之結果而為比較
    ，最高法院95年度第8 次刑庭會議決議可資參照。經查：
  (一)被告行為後，刑法第56條連續犯之規定業經刪除，則被告之
    數犯罪行為，於新法施行後，應予分論併罰。此刪除雖非犯
    罪構成要件之變更，但顯已影響行為人刑罰之法律效果，自
    屬法律有變更，依新法第2 條第1 項規定，比較新、舊法結
    果，仍應適用較有利於被告之行為時法律論以連續犯。
  (二)被告行為後，刑法第51條關於數罪併罰定其應執行刑之規定
    業經修正，其中第5 款由原條文：「宣告多數有期徒刑者，
    於各刑中之最長期以上，各刑合併之刑期以下，定其刑期。
    但不得逾二十年」，修正為：「宣告多數有期徒刑者，於各
    刑中之最長期以上，各刑合併之刑期以下，定其刑期。但不
    得逾三十年」，比較新、舊法結果，適用被告之行為時法律
    即舊法，定其應執行之刑，較有利於被告。
  (三)綜上法律修正前、後之比較，揆諸前揭最高法院決議及修正
    後刑法第2 條第1 項之「從舊從輕」原則，適用被告行為時
    之法律即舊法，對被告較為有利，自應適用修正前之刑法相
    關規定。
三、按海洛因、甲基安非他命分別係毒品危害防制條例第2 條第
    2 項第1 、2 款所規定之第一、二級毒品。核被告甲○○所
    為，係犯毒品危害防制條例第10條第1 項之施用第一級毒品
    及同條第2 項之施用第二級毒品罪。其持有第一級毒品及第
    二級毒品之低度行為，應分別為施用第一級毒品及第二級毒
    品之高度行為所吸收，均不另論罪。被告先後多次施用第一
    、二級毒品海洛因之行為，時間緊接，觸犯構成要件相同之
    罪，顯係出於概括犯意反覆為之，為連續犯，應依修正前刑
    法第56條之規定以一罪論，並加重其刑。又其所犯上開施用
    第一級毒品及第二級毒品二罪之間，犯意各別，行為互殊，
    應予分論併罰。爰審酌被告前經強制戒治後，仍不知悔戒，
    顯未因前所受強制戒治處分而矯正其行，然施用毒品僅係戕
    害自身健康，對他人並不生重大危害，且犯後坦承犯行，犯
    後態度良好等一切情狀，各量處如主文所示之刑，並依修正
    前刑法第51條第5 款定其應執行之刑，以資懲儆。
據上論斷，應依刑事訴訟法第273 條之1 第1 項、第299 條第1
項前段，毒品危害防制條例第10條第1 、2 項，刑法第2 條第1
項、第11條前段、修正前刑法第56條、第51條第5 款，判決如主
文。
本案經檢察官靳隆坤到庭執行職務
中    華    民    國    95    年    11    月    23    日
                  刑事第四庭    法  官  王炳人
以上正本證明與原本無異。
如不服本判決應於收受本判決送達後十日內向本院提出上訴書狀
，其未敘述上訴理由者，並得於提起上訴後十日內向本院補提理
由書狀（均須按他造當事人之人數附繕本）「切勿逕送上級法院
」
中    華    民    國    95    年    11    月    23    日
                                書記官  潘豐益
附錄本判決論罪科刑法條全文
毒品危害防制條例第10條第1項：
施用第一級毒品者，處6月以上5年以下有期徒刑。
毒品危害防制條例第10條第2項：
施用第二級毒品者，處3年以下有期徒刑。


司法院資訊處製作；財團法人民間司法改革基金會備份。
